最高法院民事判決　　　　　　　　　　　　　　　九十三年度台上字第一四四七號
　　上　訴　人　台灣電力股份有限公司
　　法定代理人　林能白
　　訴訟代理人　何俊墩律師
　　　　　　　　李玲玲律師
　　　　　　　　李宏文律師
　　上　訴　人　黎洋營造有限公司
　　法定代理人　楊靜郎
　　訴訟代理人　楊昌禧律師
　　被 上訴 人　高雄市政府
　　法定代理人　謝長廷
　　訴訟代理人　周耀門律師
　　　　　　　　王伊忱律師
　　　　　　　　陳景裕律師
右當事人間請求損害賠償事件，上訴人對於中華民國九十一年一月十六日臺灣高等法
院高雄分院第二審判決（八十九年度重上字第一六號），提起上訴，本院判決如下：
    主  文
上訴駁回。
第三審訴訟費用由上訴人負擔。
    理  由
本件上訴人台灣電力股份有限公司（下稱台電公司）於民國九十一年二月十五日提起
上訴第三審後，其法定代理人改由林文淵擔任，並聲明承受訴訟。嗣於九十一年五月
十七日再改由林能白繼任，並聲明承受訴訟，業據其提出台灣電力股份有限公司變更
登記事項卡、經濟部函三紙為證，核無不合，應予准許。合先說明。
次查被上訴人主張：上訴人黎洋營造有限公司（下稱黎洋公司）承攬上訴人台電公司
之「岡山龍崎至社武分歧楠梓一六一線地下電纜管路工程」及「楠梓至高雄新市鎮一
六一ＫＶ線及楠梓至中纖分歧高技院六九ＫＶ線地下電纜管路工程」（下稱系爭工程
）之部分電纜管路工程，與被上訴人所屬地政處土地重劃大隊主辦並已完工之「高雄
市第卅三期市地重劃第一、二工區污水管線工程」之污水管線位於同一道路上。由於
台電公司對系爭工程電纜管路設計及指示不當，黎洋公司依據台電公司設計錯誤工程
圖說及指示施工，復於施工前未與其協調，於八十五年元月二十一日開始施打鋼板樁
，直接貫穿污水管或造成污水管震裂損壞。被上訴人發現污水管遭上訴人破壞且未採
取必要措施之際，要求上訴人變更適當之施工方式被拒，上訴人仍繼續施工，致使上
述污水管破壞之情形繼續發生，兩造多次開會協商，台電公司及黎洋公司均同意依鑑
定之責任歸屬及修復價格賠償被上訴人，惟上訴人迄今均未依約定履行等情，爰依共
同侵權行為、契約債務不履行之法律關係，求為命上訴人連帶給付被上訴人新台幣（
下同）五千九百一十萬九千七百三十二元及自八十六年九月二十五日起算之法定遲延
利息之判決（第一審判命上訴人應連帶給付被上訴人五千三百九十萬九千七百三十二
元及自八十六年九月二十五日起算之法定遲延利息，並駁回被上訴人其餘之請求。被
上訴人對其敗訴部分未據聲明不服。上訴人對其敗訴部分上訴第二審，原審就第一審
所命上訴人連帶給付超過五千三百八十二萬八千二百九十元及自八十七年七月五日起
算之法定遲延利息部分廢棄，改判駁回被上訴人該部分在第一審之訴，並駁回上訴人
其餘之上訴。被上訴人對原審其敗訴部分依法不得上訴第三審，已告確定）。
上訴人黎洋公司則以：其依據台電公司設計錯誤之工程圖說施工，對於被上訴人所屬
污水管線之直接或間接損壞，施工人員於施工當時並無法察覺，其無應即停工之過失
，依被上訴人所提鑑定報告所列鑑定結果，損壞責任歸屬亦載明是「台電公司電纜管
路工程設計未周」。又依歷次協調會議內容觀之，被上訴人係向台電公司求償，未向
其求償，況其並未於八十六年五月三十一日及八十六年七月三十一日會議同意負責修
繕，被上訴人以該會議紀錄主張已對其為請求之意思表示，亦因被上訴人未於請求後
六個月內起訴，已視為時效不中斷，被上訴人之請求權已罹於消滅時效等語，資為抗
辯。
上訴人台電公司則以：其設計系爭工程電纜管線埋設位置係依被上訴人所定「道路埋
設管線斷面分配圖」為之，無位置太靠近被上訴人之污水管致設計不當之情。其與黎
洋公司間係承攬關係，依上訴人間契約之「地下電纜土木工程施工說明書細則」規定
，黎洋公司應依其專業技術了解地下之情形，避免施工時導致其他工作物之損害，其
已就地下情形盡告知之義務，並無指示過失。被上訴人於污水管損壞後主持會議作成
結論，其主要目的在使相關工程得以互相配合，順利進行，並非係請求之意思表示，
亦非對其法定代理人而為之意思表示，所屬人員參加會議非代表其表示承認，被上訴
人於八十五年二月五日已知有損害發生，遲至八十七年六月十日始提起本件訴訟，被
上訴人侵權行為損害賠償請求權，已罹於消滅時效等語，資為抗辯。
原審依審理之結果，以：經查上訴人黎洋公司承攬台電公司系爭工程之部分電纜管路
，與被上訴人地政處土地重劃大隊埋設之排水管線位置同一道路上，黎洋公司於八十
四年十一月二十八日開工，於八十五年一月十八日正式施工，於施工期間，因施打鋼
板樁時，損壞被上訴人所埋設污水管線。黎洋公司申報自八十五年二月十八日起停工
，並於八十六年一月十日復工。又被上訴人埋設污水管線土地坐落高雄市○○區○○
段四０六號、清豐段第三七七號所有權人為高雄市等情，有高雄市第卅三期市地重劃
區重劃前後土地分配對照清冊在卷可稽，並為兩造所不爭執。而被上訴人在第卅三期
市地重劃埋設污水管工程，由華盛營造工程有限公司（下稱華盛公司）（第一工區）
及振勝營造有限公司（下稱振勝公司）承攬，華盛公司承攬第一工區固然於八十七年
十一月十三日竣工，八十八年五月二日驗收完畢，振勝公司承攬之第二工區於八十七
年十一月十一日竣工，八十八年六月二十二日驗收完畢。上開工程所稱之竣工及驗收
，係指華盛公司及振勝公司承攬之全部污水管埋設工程而言。本件遭損壞之污水管係
華盛公司或振勝公司於八十四年十一月間埋設完成（見台北市土木技師公會鑑定報告
第十一頁）。按埋設之污水管既係被上訴人定作埋設於所有之土地上之工程，且已埋
設完成，則被損壞之污水管屬於被上訴人所有，至於已埋設完成污水管是否完成驗收
，係被上訴人與振勝公司或華盛公司間之關係，非第三人之上訴人所得主張。上訴人
對黎洋公司施打鋼版樁埋設電纜管線，直接或間接損壞被上訴人已埋設完成之污水管
，復不爭執，故被上訴人主張其所有之污水管遭上訴人損壞，而受有損害，起訴請求
上訴人賠償，自無欠缺權利保護或訴訟標的法律關係之要件可言。本件損壞之污水管
位置埋設較深，上訴人埋設之電纜管線位置較淺，污水管約埋設七、八公尺深，電纜
管線（即系爭工程管線）約三公尺等情，業據鑑定證人即高雄市土木技師公會土木技
師林仉侃結證明確。依高雄市土木技師公會鑑定報告書（下稱高雄市鑑定報告書）記
載，污水管線與電纜管線之距離約自二公尺至九點五五公尺（高雄市鑑定報告書第九
九、一一三、一一九頁以下），污水管係黎洋公司以鋼版樁施工方法施作承攬台電公
司管線工程擋土設施時所損壞，業據台電公司員工吳忠柏證述在卷，且污水管之損壞
，包括直接損壞及間接損壞，亦經高雄市土木技師公會及台北市土木技師公會鑑定明
確，有鑑定書在卷足參。而依台電公司與被上訴人認可之路線位置查核表，被上訴人
埋設污水管與台電公司埋設系爭工程電纜管線，均符合「高雄市○○道路埋設管線計
畫圖」之規定（見台北市土木技師公會鑑定報告書︻下稱台北市鑑定報告書︼第五、
十一頁），故台電公司對於系爭工程埋設管線位置之設計，尚無歸責事由。被上訴人
埋設污水管時間較早，且已施工完成，故損壞無歸責之責任，業據台北市土木技師公
會鑑定明確（見台北市鑑定報告書第十一頁）。台電公司於設計系爭工程管線施工方
法時，自應斟酌被上訴人已施工完成之污水管線在系爭工程管線下方，二管線距離甚
近，且被上訴人已埋設之污水管線係材質脆弱，極易受外力及震動破壞之釉陶管線（
台北市鑑定報告書第十二頁）等因素，而採取不會損壞已埋設完成污水管施工方法之
設計。惟台電公司於設計施工方法前，並未為地質鑽探，設計系爭工程電纜管線埋設
位置距路中心線三點二公尺至五公尺，與被上訴人已埋設之污水管距離路中心線零點
一公尺至三點八公尺甚近。而一般地下開挖擋土牆安全措施方法之選用，主要係考慮
基地現況環境條件、地質土層分佈、地下水之水壓分佈、流向等條件，才決定採用適
當之擋土壁材料、工法，擋土壁工法有鋼軌樁、鋼版樁、注漿樁（預壘樁）、連續壁
、主樁橫板條、場鑄排樁及Ｈ型鋼樁等方法，高雄市市地重劃區地質條件屬堅硬密實
砂土層，倘若擋土施工改為低震動施工方式，即先行引孔或高壓水刀沖散地盤等低震
工法鑽掘（台北市鑑定報告書第九頁倒數第八行以下），再植入鋼軌樁、木板樁或鋼
版樁，損害之糾紛將可避免（台北市鑑定報告書第七頁）。依台電公司與黎洋公司簽
訂之承攬契約特別說明約定工程係以鋼版樁估價，但實際擋土設施之施工，由黎洋公
司依地質需要，採最安全合適、低噪音、低震動並負全責之施工方式。其計算方式分
類如下：(1)如使用鋼版樁，按契約單價計價。(2)如使用鋼軌樁，其相鄰兩支淨間距需
四十五公分以內，按契約單價百分之七十計算。(3)如採注漿樁（應密接）則依契約單
價之百分之二百五十計算。另標工程楠梓至高雄新市鎮︻變五站︼一六一ＫＶ線以百
分之三百計價。(4)若經甲方書面同意以連續壁施工時，另行協議單價（台北市鑑定報
告書第六、七頁），即台電公司與黎洋公司訂約時，以鋼版樁施工方式為工程之估價
標準，以其他三種方式替代，故鋼版樁施工為系爭工程施工設計原則性之主要方式，
應堪認定。所謂鋼版樁擋土牆工法係將一定長度，連扣一起之鋼版樁，垂直打入地中
形成連續牆，以達到開挖所需擋土及擋水工程之目的，為工程施工規範第四章所明定
。台電公司既選擇鋼版樁為主要施工方式，其於設計時當知鋼版樁施工時之震動範圍
達數十公尺，其應依其設計四種施工方法，搭配各種低震動施工法之設計，讓黎洋公
司遵循施作。詎台電公司僅概括載明要求黎洋公司以低震動工法為之，故被上訴人主
張台電公司於施工方法之設計有過失，核屬可採。依證人陳明輝證稱：黎洋公司於八
十五年一月二十一日擬於被上訴人埋設污水管之道路以鋼版樁施工前，並未通知被上
訴人，經被上訴人發現黎洋公司施工時，被上訴人告知道路已埋設完成污水管線，並
制止黎洋公司施工，詎黎洋公司仍繼續施工等語。華盛公司於發現其埋設完成之污水
管遭受黎洋公司損壞時，於八十五年二月五日函請被上訴人協助處理。惟黎洋公司遲
至八十五年二月十四日被上訴人現場會勘作成停工決議時，始自八十五年二月十八日
起停工。台北市土木技師公會亦鑑定黎洋公司施打鋼版樁發生損壞被上訴人已埋設完
成之污水管線時，被上訴人地政處土地重劃大隊曾於八十五年二月十六日以高市地劃
三字第一二五一號函其應立即停工，將損壞情形正式通知台電公司，俟台電公司指示
後再行復工，但黎洋公司及台電公司僅增加ＴＶ檢視手段，未積極變更打樁施工方法
為引孔或水沖式等降低震動效應工法之作為，致損壞繼續擴大，則黎洋公司及台電公
司對此部分有不可規避之責任。故被上訴人主張台電公司於知悉黎洋公司施工損壞被
上訴人污水管後，仍指示黎洋公司繼續施工，致損壞擴大，有指示上之過失，核屬可
採。台電公司抗辯其與黎洋公司訂立承攬契約，由黎洋公司負責地下管線之埋設，並
約定由黎洋公司負完全責任，黎洋公司如何施工，不需台電公司指示云云。惟台電公
司與黎洋公司之約定，其效力僅及於該二公司，不及於被上訴人，亦即台電公司不因
與黎洋公司有上開約定而免責，仍須視台電公司之實際指示行為而定，台電公司既於
黎洋公司損壞被上訴人已埋設完成之污水管，指示黎洋公司繼續施工，致損壞擴大，
自應負指示過失之責任。本件施工損壞之污水管線如台北市鑑定報告書六之十一頁所
載計有廿四路段，該廿四路段是否均於台電公司埋設前已被破壞、移位、扭曲等情事
，其影響因素包括早期超挖、埋管誤差、回填不實、地基材料、路面重車碾壓、地震
振動或施工振動等等，但可依台電公司施工前之ＴＶ檢視帶資料做為評估之客觀標準
。其中台北市鑑定報告書六之十一頁編號一至四路段，台電公司無ＴＶ檢視資帶，台
電公司復未能舉證係施工前已遭破壞，應認係實施系爭工程時所損壞。而編號五、七
至九等路段，依ＴＶ檢視帶可知，施工前已存在局部損壞，屬於施工前已損壞之污水
管。（按：鑑定報告雖記載編號十路段亦屬施工前之損壞，但於損壞修復費用並無被
上訴人應負擔之金額，而編號五、七至九路段施工前損壞，故有記載被上訴人應負擔
金額，亦即上開鑑定報告書記載編號十路段亦屬施工前之損壞，應屬誤載）。該鑑定
報告書編號十三、十四號路段之損壞，雖記載屬施工前之損壞，惟台北市土木技師公
會認定編號十三、十四號路段為施工前損壞之ＴＶ檢視帶，未經被上訴人簽名認定，
僅係台電公司單獨為之，被上訴人否認該部分之認定，故經被上訴人與台電公司再提
出經兩造簽名認同之ＴＶ檢視帶供台北市土木技師公會重新檢視時，認定該十三、十
四路段管線在台電公司施工前有少許不平整，然這些不平整於工程上係可被接受，故
認定上開二路段管線於施工前並未受損，有該公會九十年八月十日北土技字第九０三
０八四九號函在卷可稽。故上開二路段污水管損壞，應係系爭工程施工所造成。又二
公會就污水管損壞之認定，其中編號五、七至九等四段污水管之損壞，高雄市土木技
師公會認應由台電公司負責，而台北市土木技師公會鑑定認被上訴人應負責其中之八
萬一千四百四十二元，其餘仍應由上訴人負責，二者鑑定結果雖有不同，但本件台北
市土木技師公會係以高雄市土木技師公會之鑑定為基礎，其中鑑定不同之部分，台北
市土木技師公會稱依據兩造提出之ＴＶ檢視帶等資料為鑑定，較高雄市土木技師公會
為更進一步詳細之鑑定，故編號五、七至九損害之鑑定，應以台北市土木技師公會鑑
定之結果為認定標準。是系爭工程共造成台北市鑑定報告書第六之十一頁所載編號一
至四、六、十至廿四等路段污水管損壞，應足認定。依台北市鑑定報告書記載本件被
上訴人污水管損壞有直接損壞（即指施打鋼版樁直接貫穿管線之破壞）及間接損壞（
一般道路管線工程管溝回填砂質材料，尤其對易碎之ＶＣＰ陶瓷管造成損壞而言，主
因係打繫式鋼版施工引起地盤產生振動，振動波【壓力波速度最快】所經過之傳遞路
徑引起污水管之錯動、管溝回填砂往往造成壓密沉陷，導致管徑震裂、脫節、扭曲等
發生，而且施打鋼版樁時震動波重複互擾終至陶瓷管損害擴大）二種。為避免施工造
成直接貫穿管線破壞，除詳細之事先地下管線調查及路線位置套繪於施工圖外，最重
要者為確實按照規定進行謹慎試挖工作（台北市鑑定報告書第九頁）。依台電公司所
提損壞責任鑑估結果與契約規定及事實未符說明一覽表，第一之二記載：本管路工程
發包前市府重劃大隊提供雨、污水管線資料，除發包時供投標廠商參考外，並於決標
後之八十四年十二月四日以岡字第八四一二０四｜一號聯繫單轉知承造廠商（即黎洋
公司），則黎洋公司於施工前即知悉被上訴人污水管線之埋設位置，應足認定。又台
電公司於系爭契約工程數量表已列試挖費、附錄篇中提供附錄十道路試挖測量圖審查
表，故黎洋公司於施工前既知悉被上訴人污水管線埋設位置，其雖稱已為試挖行為，
但該分析表僅係記載試挖費，但未提出其試挖結果資料，且如黎洋公司已盡試挖之義
務，當可知悉以鋼版樁施工所可能造成之損害，並提出因應之道，故黎洋公司提出上
開分析表，尚不足證明其已盡試挖所欲達目的之義務。黎洋公司於施工時又未為防範
措施，其對直接貫穿污水管，所造成之直接損壞，自應負過失責任。而欲避免間接損
壞之方法應「採用先行引孔或高壓水刀沖散地盤等低震動工法鑽掘再壓入鋼版」（台
北市鑑定報告書第九頁）。本件黎洋公司於知悉被上訴人在其施工埋管附近埋設陶瓷
污水管，又採用鋼版樁法施工，以其工程之專業，應知悉直接施打鋼版樁所造成之震
動影響範圍可達數十公尺，雖台電公司僅指定需採低震動、安全之施工法，於施工設
計上有過失，但黎洋公司仍應於施工時採取低震動之施工法，減低施打鋼版樁時所可
能造成之震動，以避免損及埋設近在咫尺之污水管，詎其並未如此施作，則其因施工
產生震動所造成被上訴人已埋設完成污水管之間接損壞，亦應負過失之責。黎洋公司
辯稱其係依與台電公司所訂承攬契約所載之鋼版樁法施工，所造成被上訴人污水管之
損失，並無過失云云，核非可採。此外，黎洋公司於開始發生直接損壞被上訴人已埋
設完成之污水管線時，被上訴人所屬地政處土地重劃大隊曾於八十五年二月十六日以
高市地劃三字第一二五一號函請其應立即停工，將損壞情形正式通知台電公司，俟台
電公司指示後再行復工，但黎洋公司及台電公司僅增加ＴＶ檢視手段，未積極變更打
樁施工方法為引孔或水沖式等降低震動效應工法之作為，致損壞繼續擴大，則黎洋公
司及台電公司對此部分亦有不可規避之責任。被上訴人主張黎洋公司施作系爭工程致
被上訴人已埋設完成之污水管造成直接及間接損壞有過失，自可採信。至黎洋公司抗
辯其造成污水管之直接或間接損壞，係因被上訴人之承包商振勝公司未依照原設計施
工，故被上訴人與有過失乙節。並未舉證以實其說，況被上訴人埋設污水管之設計及
施工，均符合規定，並無過失，已經台北市土木技師公會鑑定明確，黎洋公司前述抗
辯，委無足採。綜上所述，台電公司於施工方法之設計及指示有過失，而黎洋公司依
此施工亦有過失，造成被上訴人已埋設污水管直接或間接損壞，自屬共同侵權行為，
被上訴人依共同侵權行為之法律關係請求上訴人負連帶賠償責任，洵屬有據。依高雄
市土木技師公會鑑定台電公司及黎洋公司應負損害賠償之鑑估金為第一工區污水管線
修復費用三百五十一萬零五百四十二元，第二工區污水管線修復費用五千零三十九萬
九千一百九十元，合計為五千三百九十萬九千七百三十二元（高雄市鑑定報告書第九
頁），台北市土木技師公會鑑定之結果，其損害修護費用亦為五千三百九十萬九千七
百三十二元（台北市鑑定報告書第十五頁）。雖其中五百四十四萬九千九百五十六元
原鑑定報告認編號十三、十四號路段全線扭曲，積水屬高雄市政府原有之損壞，應由
高雄市政府負擔。惟嗣經該會重新鑑定，認上開二路段污水管損壞，應係系爭工程施
工造成，一如前述，故上開損害，仍應由上訴人負連帶賠償責任。本件原由黎洋公司
請求高雄市土木技師公會鑑定，嗣於原審台電公司復另聲請由台北市土木技師公會鑑
定。而兩造於原審合意以台北市土木技師公會併呈之鑑定結果為依據。茲兩土木技師
公會對損害金額鑑定之結果既屬相同，可見已達客觀公平之標準，上訴人空言指摘鑑
定金額不適當或鑑定偏頗，洵非可採。綜上所述，本件污水管之損害金額計直接損害
七百四十四萬零七百一十元，間接損害為四千六百四十六萬九千零二十二元，合計五
千三百九十萬九千七百三十二元，扣除被上訴人應負責之金額為八萬一千四百四十二
元，則上訴人應連帶賠償之金額為五千三百八十二萬八千二百九十元。末按消滅時效
因請求、承認、起訴而中斷。所謂承認，指義務人向請求權人表示是認其請求權存在
之觀念通知而言，又承認不以明示為限，默示的承認，如請求緩期清償、支付利息等
，亦有承認之效力（最高法院五十一年台上字第一二一六號判例參照）。亦即承認不
以明示為限，只須依義務人之舉動，或其他情事足以間接推知其有承認之意思者，即
足當之，且非義務人對權利人之債權金額為承認，只需承認權利人之請求權存在即可
。本件上訴人雖辯稱被上訴人於八十五年二月五日華盛公司通知被上訴人，請求協助
處理上訴人損壞其已施工完成之污水管時，即已知悉有損害及賠償義務人，迄八十七
年六月十日起訴請求上訴人賠償，已逾侵權行為損害賠償請求權二年時效之規定云云
，惟查兩造自八十五年二月十四日起至八十六十二月十日間，曾數次會勘污水管受損
情形及多次召開協調會與議價、估價，而經多次開會及會勘所作成之結論，可知被上
訴人於污水管損壞後，一直與上訴人協調如何賠償及避免日後施工再造成損壞，並要
求台電公司為一定之配合行為，台電公司於黎洋公司未參與會議或會勘時，亦曾依結
論要求黎洋公司配合之，且被上訴人於台電公司未依結論為一定行為或台電公司要求
延期履行時，即另函催促台電公司為之或立即召開會議或會勘。黎洋公司或台電公司
於收受被上訴人與台電公司開會所作成上訴人承認負賠償責任之結論，並未去函要求
更正，而積極配合結論之要求為一定行為，或為延期履行之要求，依前開判例及說明
，黎洋公司於八十六年六月十六日、台電公司於八十六年十二月十日應已生上訴人承
認被上訴人請求權存在之效力。更何況有權代理台電公司之台電公司輸變電南區施工
處所派出人員郭俊麟、李博賢於八十六年十二月十日會議紀錄結論後面簽名，同意該
結論內容，更足證明台電公司於歷次會議或會勘時，最後於八十六年十二月十日曾為
承認被上訴人損害賠償請求權之存在，應足認定。被上訴人主張其請求權未罹於時效
，自屬可採。按民法第二百十三條第二項所謂「因回復原狀而應給付金錢者，自損害
發生時起，加給利息」，係指如金錢被侵奪者，回復原狀即應給付金錢者而言，至於
以金錢代替回復原狀之情形，則無適用之餘地。惟上訴人即侵權行為人支付賠償金遲
延時，被上訴人非不得依民法第二百三十三條第一項規定請求法定利息。被上訴人主
張其損害賠償請求權自八十六年九月二十五日與台電公司會議達成結論，台電公司同
意賠償損害時，為計算利息之始日，要非可採。本件應以起訴狀繕本送達之翌日即八
十七年七月五日起算法定遲延利息。從而被上訴人本於侵權行為之法律關係，請求上
訴人連帶給付五千三百八十二萬八千二百九十元及自八十七年七月五日起算之法定遲
延利息，自屬有據，應予准許。爰維持第一審所為上訴人此部分敗訴之判決，駁回其
上訴，經核於法並無違背。上訴論旨，徒執陳詞，並就原審取捨證據、認定事實及解
釋契約之職權行使，指摘原判決其敗訴部分為不當，求予廢棄，為無理由。
據上論結，本件上訴為無理由。依民事訴訟法第四百八十一條、第四百四十九條第一
項、第七十八條，判決如主文。
中　　　華　　　民　　　國　　九十三　　年　　　七　　　月　　 十六 　　日
                              最高法院民事第一庭
                                  審判長法官  曾　桂　香
                                        法官  劉　延　村
                                        法官  劉　福　聲
                                        法官  李　彥　文
                                        法官  陳　重　瑜
      右正本證明與原本無異
                                              書  記  官
中　　　華　　　民　　　國　　九十三　　年　　　七　　　月　　二十九　　日
                                                                      Ｒ
